臺灣高等法院刑事判決
111年度上訴字第1040號
上  訴  人  
即  被  告  劉暐恆


選任辯護人  趙浩程律師
上列上訴人因違反毒品危害防制條例案件，不服臺灣新北地方法
院110年度訴字第635號，中華民國110年11月18日第一審判決（
起訴案號：臺灣新北地方檢察署110年度偵字第12093號），提起
上訴，本院判決如下：
    主  文
原判決關於罪刑部分撤銷。
甲○○犯販賣第三級毒品罪，處有期徒刑貳年。
其他（沒收部分）上訴駁回。
    事  實
一、甲○○明知4-甲基甲基卡西酮、硝西泮、耐妥眠（Nitrazepam
    ）（起訴書漏載後2者之第四級毒品成分，應予補充）分別
    為毒品危害防制條例第2條第2項第3款、第4款所列管之第三
    、四級毒品，依法不得販賣，竟意圖營利，基於販賣第三級
    毒品及第四級毒品之犯意，於民國109年5月16日前數日，與
    經友人甲○○（00年0月生，另經檢察官移送少年法庭處理）
    介紹而取得聯繫方式的林岳諺，透過通訊軟體微信互相聯繫
    ，並議定甲○○以每包新臺幣（下同）250元價格，販賣含有
    上開毒品成分之咖啡包10包，雙方隨即在新北市○○區○○路之
    陸光新城社區地下室停車場碰面，甲○○當場交付毒品咖啡包
    10包（毛重55.4412公克、淨重41.8855公克，無證據證明第
    三、四級毒品純質淨重各達5公克以上）予林岳諺，並收取
    價金2,500元。嗣林岳諺於同日（16日）晚間8時許，在桃園
    市○○區○○路00號前，以4,500元之價格轉賣上開毒品咖啡包1
    0包予蕭宇軒，甫交易完成後，旋即為蕭宇軒之母李芝婷發
    現而報警查獲，並另案為警扣得上開毒品咖啡包10包（林岳
    諺之販賣第三級毒品罪，業經臺灣桃園地方法院以109年度
    訴字第1147號判決判處附條件緩刑確定），再經林岳諺於另
    案供出毒品來源為甲○○，經警循線查獲上情。
二、案經新北市政府警察局刑事警察大隊報告臺灣新北地方檢察
    署檢察官偵查起訴。
    理  由
一、證據能力：
    本件認定事實所引用之卷證資料（包含人證、物證、書證，
    詳下述及者），並無證據證明係公務員違背法定程序所取得
    ，與本案亦有自然之關連性，公訴人、被告甲○○及其辯護人
    迄至本案言詞辯論終結，均不爭執該等傳聞卷證之證據能力
    或曾提出關於證據能力之聲明異議，並無顯不可信之情況，
    本院認引為證據為適當，是偵訊結證部分，依據刑事訴訟法
    第159條之1第2項之規定，其他傳聞證據部分，依據同法第1
    59條之5之規定，物證部分，依據同法第158條之4之反面解
    釋，下述認定事實所引用之證據方法均有證據能力。
二、認定事實：
  ㈠上開犯罪事實，業據被告於偵訊時及本院準備程序、審理中
    均自白認罪（見偵卷第106頁、本院卷第70、91頁筆錄），
    核與證人林岳諺、甲○○於警詢及偵訊時之證述情節相符，並
    有另案臺灣桃園地方法院109年度訴字第1147號判決（被告
    林岳諺）在卷可查，且有於上開另案中查扣之本件被告所販
    賣之毒品咖啡包10包為憑，而該另案扣案之毒品咖啡包10包
    ，經送臺北榮民總醫院鑑驗結果（驗餘淨重41.4230公克）
    ，均檢出第三級毒品「4-甲基甲基卡西酮（4-methylmethca
    thinone、Mephedrone、4-MMC）」及第四級毒品「硝西泮、
    耐妥眠（Nitrazepam）」成分，有該院109年5月28日北榮毒
    鑑字第C0000000號毒品成分鑑定書附卷可參（見本院卷第57
    頁），是被告本件所販賣者，均係含有第三、四級毒品成分
    之毒品咖啡包甚明。
　㈡至本案扣案之王老吉毒品咖啡包殘渣袋8個，經送臺灣尖端先
    進生技醫藥股份有限公司鑑定結果，雖亦均檢出含有第三級
    毒品「4-甲基甲基卡西酮成分（Mephedrone）」（見偵卷第
    63頁毒品證物鑑定分析報告），惟與本件被告販賣予林岳諺
    之上開毒品咖啡包10包成分不同，被告亦陳稱：被警查扣到
    之8包毒品咖啡包，是已經打開之狀態，是其施用完後剩下
    之殘渣袋（見原審卷第54頁筆錄），自應認定該第三級毒品
    咖啡包殘渣袋8個與本案無關。
  ㈢被告雖辯稱：毒品是跟別人買的，每包進價250元，本來是要
    自己吃，我想說是我朋友的朋友，就買多少賣他多少，真的
    沒有賺錢。惟查，被告與林岳諺原互不相識，係因甲○○向林
    岳諺介紹被告，始互相取得聯繫方式，2人本無何私交（連
    認識都談不上），亦無深厚親誼關係，若非確有利可圖，被
    告當無甘冒重罪、重刑之風險，平價販賣毒品之理，且被告
    於原審準備程序自承當初與甲○○合資購入毒品咖啡包之數量
    達30幾包，衡諸交易常情，確實有可能因大量購入而有折扣
    或賣家額外贈送幾包，則每包之成本自有可能低於250元，
    被告即可從中賺取價差，況證人甲○○於偵訊時證稱：當初與
    被告一起購買的毒品咖啡包，每包250元還是200元我忘了（
    見偵卷第114頁筆錄），亦無法用以證實被告所述單價，故
    本件既為有償交易，被告說詞又無任何佐證，參酌前述毒品
    交易常情，自應認被告主觀上確有販賣毒品之營利意圖無誤
    ，是被告上開辯解並非可採，仍應認定被告非平價轉讓上開
    毒品咖啡包10包。
  ㈣從而，被告前揭任意性之自白查與事實相符，先前於原審否
    認之辯解不實，本案事證明確，被告犯行堪予認定，自應依
    法論科。
三、論罪：
　㈠查被告行為後，毒品危害防制條例第4條第3項、第4項、第9
    條第2項、第17條第2項規定，於109年1月15日經總統華總一
    義字第10900004091號令修正公布，並自公布後6個月即於10
    9年7月15日施行：
　⒈修正前毒品危害防制條例第4條第3項、第4項原規定：「製造
    、運輸、販賣第三級毒品者，處7年以上有期徒刑，得併科
    新臺幣7百萬元以下罰金。製造、運輸、販賣第四級毒品者
    ，處5年以上12年以下有期徒刑，得併科新臺幣3百萬元以下
    罰金」；修正後則規定：「製造、運輸、販賣第三級毒品者
    ，處7年以上有期徒刑，得併科新臺幣1千萬元以下罰金。製
    造、運輸、販賣第四級毒品者，處5年以上12年以下有期徒
    刑，得併科新臺幣5百萬元以下罰金」，即將罰金刑之法定
    最高刑度分別自7百萬元及3百萬元提高至1千萬元及5百萬元
    ，比較新舊法之結果，修正後上開條例第4條第3項、第4項
    既已提高法定刑度，顯非較有利於被告，依刑法第2條第1項
    前段規定，應適用行為時即修正前之毒品危害防制條例第4
    條第3項、第4項之規定。
　⒉本次修正於第9條增訂第3項：「犯前五條之罪而混合二種以
    上之毒品者，適用其中最高級別毒品之法定刑，並加重其刑
    至二分之一」，查本件被告所販賣之毒品咖啡包混合第三級
    、第四級毒品，依修正後之法律，加重其法定刑至二分之一
    ，顯非有利於被告，依刑法第2條第1項前段規定，仍應適用
    行為時法。
　⒊修正前毒品危害防制條例第17條第2項原規定：「犯第4條至
    第8條之罪於偵查及審判中均自白者，減輕其刑」；修正後
    則規定：「犯第4條至第8條之罪於偵查及『歷次』審判中均自
    白者，減輕其刑」，此項修正影響被告得否減輕其刑，修正
    前之規定並不以被告於歷次審判中均自白為必要，修正後則
    需偵查及「歷次」審判中均自白始得減輕其刑，修正後之規
    定並未較有利於被告，依刑法第2條第1項前段規定，應適用
    行為時即修正前毒品危害防制條例第17條第2項。
　㈡核被告所為，係犯修正前毒品危害防制條例第4條第3項之販
    賣第三級毒品罪、同條第4項之販賣第四級毒品罪。被告販
    賣第三、四級毒品行為前，意圖販賣而持有第三、四級毒品
    之低度行為，為販賣之高度行為所吸收，均不另論罪。
　㈢被告同時販賣含有第三級、第四級毒品成分之咖啡包，係以
    一行為觸犯上開數罪名，為想像競合犯，應依刑法第55條規
    定，從一重之販賣第三級毒品罪處斷。檢察官於起訴書漏未
    論及第四級毒品之部分，然此為起訴效力所及，本院自得併
    予審究。
　㈣偵審自白減輕：
　　被告已於偵查及本院審理中對其販賣第三、四級毒品之犯罪
    事實為肯定之供述及自白，業如前述，自應依修正前毒品危
    害防制條例第17條第2項之規定，予以減輕其刑。
　㈤被告所犯應依刑法第59條酌減其刑：
　⒈按犯罪之情狀顯可憫恕，認科以最低刑度仍嫌過重者，得酌
    量減輕其刑，刑法第59條定有明文，所謂顯可憫恕，係指被
    告之犯行有情輕法重，客觀上足以引起一般人同情，處以經
    依法減刑後之法定最低刑度仍失之過苛，尚堪憫恕之情形而
    言。又所謂「犯罪之情狀」顯可憫恕，與刑法第57條所稱之
    審酌「一切情狀」，二者並非屬截然不同之範圍，於裁判上
    酌量減輕其刑時，本應就犯罪一切情狀（包括刑法第57條所
    列舉之10款事項），予以全盤考量。
　⒉查被告雖販賣含第三、四級毒品成分之毒品咖啡包10包予林
    岳諺，惟考量其僅販賣1次、交易對象僅1人、所獲不法利益
    不多，當非毒品中、大盤商，亦非藉由毒品交易牟得高額不
    法利益之人，且本件被告所販賣之毒品咖啡包，經警於另案
    全數及時查獲，被告犯罪所生之損害有限，嗣後被告亦於本
    院坦認所為、表達悔意，倘若論以依前揭偵審自白減刑事由
    減刑後之最低度刑（有期徒刑3年6月），仍有情堪憫恕、情
    輕法重之狀況，依據前揭說明，茲就被告上開犯行，依刑法
    第59條規定酌減之，並遞減輕其刑。
　㈥被告雖曾有105年4月7日賭博罪易科罰金執行完畢之前案紀錄
    ，但檢察官於起訴書並未主張本案該當累犯請求加重其刑，
    於原審論告書及本院量刑辯論時亦均未加以主張或舉證說明
    （見原審卷第59至63頁、本院卷第94頁），本院自無庸依職
    權認定累犯之問題，併此指明。　
四、罪刑撤銷改判、沒收上訴駁回：
　㈠罪刑部分：
　　原審基於相同之有罪認定，對被告予以論罪科刑，固非無據
    ，然而，原審未及審酌被告於本院自白之事實而適用修正前
    毒品危害防制條例第17條第2項規定之規定予以減刑，原審
    基於被告否認犯行等節而量處有期徒刑7年2月，自因此有所
    不當，且原審未詳細斟酌本案確有情輕法重之處，未予酌減
    其刑，亦非允當，是被告上訴請求適用刑法第59條、從輕量
    刑，為有理由，基於罪刑不可分之原則，應由本院就原判決
    關於罪刑部分予以撤銷改判。
　㈡量刑：
　　爰審酌被告無視政府杜絕毒品犯罪之禁令，明知毒品戕害人
    體身心健康甚鉅，竟仍販賣含有第三、四級毒品成分之咖啡
    包予他人，牟取不法利益，助長毒品流通，危害國民身心健
    康，惟念及被告此次販賣之毒品數量不多、價格不高，對象
    僅1人、次數僅1次，又經警另案及時查扣全數毒品咖啡包，
    降低被告犯罪所生之危害，而被告犯後雖於原審否認犯罪，
    但仍於偵查中及本院審理中坦認所為，態度非劣，兼衡被告
    無毒品前科之素行、犯罪之動機、目的、手段，暨其高職肄
    業、未婚、從事室內裝潢工作，日薪約2,800元、需照顧罹
    癌媽媽之生活狀況等一切情狀，量處如主文第2項所示之刑
    。
　㈢沒收部分：
　⒈按對於本案之判決提起上訴者，其效力及於相關之沒收判決
    ；對於沒收之判決提起上訴者，其效力不及於本案判決，刑
    事訴訟法第455條之27第1項定有明文。本案被告係就原判決
    有關罪刑部分提起上訴，其效力自應及於沒收部分。
　⒉雖原判決就罪刑部分有如前述應撤銷之事由，然關於沒收部
    分，原判決理由業已敘明：①被告販賣毒品所得之2,500元，
    未據扣案，應依刑法第38條之1第1項前段、第3項規定宣告
    沒收，於全部或一部不能沒收或不宜執行沒收時，追徵其價
    額。②扣案之毒品咖啡包共8包，係被告施用完畢後剩餘之殘
    渣袋，難認與其販毒犯行有何關聯，故無須於本案宣告沒收
    。③被告持用與林岳諺聯繫之行動電話，未經扣案，並無證
    據認為現仍存在，為免執行之困難，故亦無須宣告沒收。④
    被告所販賣之毒品咖啡包10包，已於林岳諺所涉犯之上開案
    件中查扣且宣告沒收，故無須於本案中重複宣告沒收。經核
    原審就沒收部分之認定，於法均無違誤，是被告此部分上訴
    並無理由，應予駁回。
據上論斷，應依刑事訴訟法第368條、第369條第1項前段、第364
條、第299條第1項前段，修正前毒品危害防制條例第4條第3項、
第4項、第17條第2項，刑法第11條前段、第2條第1項前段、第55
條、第59條，判決如主文。
本案經檢察官陳香君提起公訴，檢察官陳慧玲到庭執行職務。
中　　華　　民　　國　　111 　年　　7 　　月　　19　　日
                  　刑事第八庭　審判長法　官　陳世宗
                                      法　官　林呈樵
                                      法　官　吳勇毅
以上正本證明與原本無異。
如不服本判決，應於收受送達後20日內向本院提出上訴書狀，其
未敘述上訴之理由者並得於提起上訴後20日內向本院補提理由書
（均須按他造當事人之人數附繕本）「切勿逕送上級法院」。
                                      書記官  許家慧
中　　華　　民　　國　　111 　年　　7 　　月　　19　　日
附錄本案論罪科刑之法條：
修正前毒品危害防制條例第4條
製造、運輸、販賣第一級毒品者，處死刑或無期徒刑；處無期徒
刑者，得併科新臺幣2千萬元以下罰金。
製造、運輸、販賣第二級毒品者，處無期徒刑或7年以上有期徒
刑，得併科新臺幣1千萬元以下罰金。
製造、運輸、販賣第三級毒品者，處7年以上有期徒刑，得併科
新臺幣7百萬元以下罰金。
製造、運輸、販賣第四級毒品者，處5年以上12年以下有期徒刑
，得併科新臺幣3百萬元以下罰金。
製造、運輸、販賣專供製造或施用毒品之器具者，處1年以上7年
以下有期徒刑，得併科新臺幣1百萬元以下罰金。
前五項之未遂犯罰之。